臺灣臺中地方法院民事判決
109年度訴字第3546號
原      告  王德茂  
訴訟代理人  何立斌律師              
被      告  林瑩珊  
上列當事人間減少價金等事件，本院於民國110年12月27日言詞
辯論終結，判決如下：
    主  文
原告之訴及假執行之聲請均駁回。
訴訟費用由原告負擔。
　　事實及理由
一、原告主張：
㈠、原告於民國109年6月19日與被告簽訂不動產買賣契約書（下
    稱系爭契約），以新臺幣（下同）880萬元向被告買受臺中
    市○○區○○段000地號土地（應有部分10000分之242）及坐落
    其上豐原區安康段1326建號（權利範圍全部）、1327建號建
    物（應有部分100000分之2419）（上述土地及建物下合稱系
    爭房地），被告於109年7月13日將系爭房地點交，並於109
    年7月9日辦理系爭房地所有權移轉登記予原告指定之訴外人
    林良美即原告配偶。
㈡、系爭契約第1條「不動產買賣標示與買賣權利範圍」第2項載
    明：本買賣標的包括停車位部分（下稱系爭車位），位置在
    B1層，車位種類是「坡道+平面」。而系爭車位位置係處於
    地下一樓坡道下方空間，經原告於109年9月上旬申請調閱豐
    原區安康段1326、1327建號建物之建築執照建築圖說資料比
    對結果，系爭車位位置並未標記停車位使用，且淨高不足2.
    1公尺，亦即依據建築法令不得作為停車位使用，因此，系
    爭契約記載本買賣標的包括停車位部分，自係出賣人即被告
    於系爭契約所保證，惟系爭車位依法並不得作為停車位使用
    ，此足以減損系爭房地買賣交易價值及系爭契約預定效用，
    本件買賣標的即系爭房地存有減少其價值即減少其契約預定
    效用之瑕疵，亦欠缺出賣人即被告所保證之品質。
㈢、又社區「坡道+平面停車位」依臺中市豐原區不動產交易行情
    價值約達150萬元至180萬元，原告前於109年9月22日委請律
    師發函告知被告，原告依民法第359條、第360條規定行使買
    賣標的瑕疵通知、減少價金（減價100萬元）、請求債務不
    履行損害賠償100萬元等情，已較交易行為為低，惟被告並
    未接受，為維權益起見，原告爰依民法第359條買賣標的瑕
    疵減少價金、同法第179條返還不當得利請求權，請求被告
    返還減少價金100萬元；並依民法第360條、第227條第1項不
    完全給付準用民法226條第1項可歸責債務人即被告之給付不
    能（因瑕疵無法補正）法則請求被告賠償損害100萬元等語
    。並聲明：⒈被告應給付原告100萬元，及自起訴狀繕本送達
    被告翌日起至清償日止，按年息5%計算之利息。⒉原告願供
    擔保，請准宣告假執行。
二、被告則以：被告並未保證系爭房地有特定車位，此由系爭契
    約僅記載：本買賣標的包括停車位部分，位置在B1層，現場
    車位編號欄位空白即知被告並未保證系爭房地之車位為特定
    車位。又系爭房地係被告向前手所購，委託出售時，亦向仲
    介人員言明系爭車位之狀況，原告既到場查看系爭房地包括
    系爭車位條件，且經過議價，其後亦以現況點交原告，難認
    系爭車位有何減少效用之瑕疵，且原告目前在市面上以1,09
    8萬元出售系爭房地，顯見原告亦認為系爭房地價值遠高於
    其向被告購買之880萬元，則被告主張其向被告購買之系爭
    房地有減損價值顯屬無據等語。並聲明：⒈原告之訴駁回。⒉
    如受不利判決，願供擔保請准宣告免為假執行。
三、兩造不爭執事項（見本院卷第196至197頁，並由本院依卷內
    資料作部分文字修正）：
㈠、兩造於109年6月19日就系爭房地（包括停車位）簽訂系爭契
    約，價金880萬元，業經原告付清價金，並於109年7月9日移
    轉登記為原告指定之林良美。
㈡、系爭契約第1條第2項記載「本買賣標的包括停車位部分，位
    置在B1層、現場編號第（空白）號車位，車位種類是坡道*
    平面」。
㈢、系爭契約第17條其他約定事項記載一、四房四衛...，三、現
    況交屋。
四、本院之判斷：
㈠、原告依物之瑕疵擔保規定請求減少價金100萬元，並依民法第
    179條不當得利規定請求返還，為無理由：
  ⒈按物之出賣人對於買受人，應擔保其物依第373條之規定危險
    移轉於買受人時無滅失或減少其價值之瑕疵，亦無滅失或減
    少其通常效用或契約預定效用之瑕疵，但減少之程度，無關
    重要者，不得視為瑕疵；出賣人並應擔保其物於危險移轉時
    ，具有其所保證之品質。買受人於契約成立時，知其物有前
    條第1項所稱之瑕疵者，出賣人不負擔保之責；買受人因重
    大過失，而不知有前條第1項所稱之瑕疵者，出賣人如未保
    證其無瑕疵時，不負擔保之責，但故意不告知其瑕疵者，不
    在此限。買賣因物有瑕疵，而出賣人依前5條之規定，應負
    擔保之責者，買受人得解除其契約或請求減少其價金。但依
    情形，解除契約顯失公平者，買受人僅得請求減少價金，民
    法第354條、第355條、第359條分別定有明文。而所謂物之
    瑕疵，係指存在於物之缺點而言，凡依通常交易觀念，或依
    當事人之約定，認為物應具備之價值、效用或品質而不具備
    者，即為物有瑕疵。
　⒉原告主張依據建築法令系爭停車位不得作為停車位使用等語
    ，此經本院函詢臺中市都市發展局結果，該局函復略以：依
    建築技術規則建築設計施工編第62條第1項第3款（下稱系爭
    規定）規定「供停車空間之樓層淨高，不得小於2.1公尺；
    旨揭建號建築物，領有本局核發87年工建使字第369號使用
    執照在案，經調閱前開號執照竣工圖說及使用執照存根內容
    比對，所附地下1樓建築平面圖，黃色螢光筆標註位置，屬
    停車空間範圍，惟未劃設停車位，自不得作為停車使用等語
    。有該局中市都建字第1100078759號函可佐（見本院卷第81
    頁），是系爭車位所在，依法律規定，固不得設置停車位。
　⒊惟上開規定屬主管機關之行政管理問題，非得因此逕予推認
    在私人買賣法律關係中，該買賣標的物即欠缺依通常交易觀
    念或當事人之決定所應具備之價值、效用或品質，或有權利
    瑕疵，而許買受人依物之瑕疵擔保責任規定行使權利。查系
    爭車位經本院於110年10月14日會同兩造履勘結果：系爭車
    位位於社區地下一樓車道進入最內側之位置，未設鐵門，實
    際測量車位最高點204公分、至輪擋處高度127公分、寬度45
    2公分、長度（取中線位置測量至輪擋處）408公分、車位上
    方為車道斜坡；原告訴訟代理人以其車輛（TOYOTACAMRY、2
    000cc）實際停放（車輛長度約為453公分、高度約145公分
    ），若車輛以倒車入庫方式停放，因車道斜坡緣故，後輪胎
    無法停至輪擋處，車頭則會超出車位而處在車道位置，若以
    車頭進入車位方式停車，前車輪可停至輪擋處，車輛亦不致
    於超出系爭車位，有履勘筆錄及照片可佐（見本院卷第129
    至155頁），可見系爭車位在空間上言，仍存有停放車輛之
    功用。又仲介系爭房地買賣之利全不動產仲介有限公司營業
    員即證人林育仙證稱：賣方有說停車位置在斜坡下面，有出
    租，每月1,000元，也有出示出租車位資料，買方買了之後
    ，直接接續賣方原本出租車位的租約，由買方收取月租1,00
    0元等語（見本院卷第193-196頁），足徵系爭車位確實可供
    作停車使用。復系爭契約並未記載為買賣標的之系爭車位應
    為依建築法核准設置之法定停車位，更明確表明該停車位種
    類是「坡道*平面」。從而，系爭車位雖因停車空間淨高不
    足，而不符前述建築法規規定，然依通常交易觀念，仍可供
    日常停車、取車使用，即具備停車位之通常效用，非無法使
    用，難認有滅失通常效用或契約預定效用之瑕疵。
  ⒋再系爭房地買賣屬成屋買賣，依通常交易觀念，出賣人於簽
    約時，應依不動產標的現況說明書，就房屋之物理性質，包
    括房屋材質、新舊、結構、裝潢、格局等為說明，並負有依
    該現況交付之義務，倘由買受人目視、手摸或嗅聞即可輕易
    查知之缺點，即難認屬物之瑕疵；買受人為瞭解買賣標的物
    ，在買受「前」應先調查不動產現況，如對停車位尺寸有疑
    義者，自可向社區管理員詢問、調閱建築圖說，或要求實際
    測量甚至試停，以明實情。依前述證人林育仙證稱：我與張
    育銓主要接觸賣方，買方是店長張建文處理，就系爭車位狀
    況，我們有轉述給張建文知道，也有拍照或用LINE視訊給張
    建文看，這是為了確認車位位置，張建文也有帶買方到現場
    看過系爭車位，在看屋過程中，買方有說系爭車位不是很好
    ，張建文回應這是現況，買方最後也同意以這個現況成交，
    最後在簽約前，我、賣方、買方、張建文、張育銓一起在場
    協商價格，因為房子在車道正上方，所以只有二樓到四樓，
    買方有些顧慮，加上車位上方有斜坡、形狀不是方正、又是
    半開放，與社區其他車位有鐵捲門不同，為了這些疑慮有議
    價，原本賣方開價是900多萬元，最後議價為880萬元成交等
    語（見本院卷第191-196頁），足證原告已親自在場目視查
    看系爭車位，對於系爭車位之實際空間狀況有所了解，且表
    達對系爭車位有疑慮後，仍在知悉系爭房地及系爭車位之狀
    況及議價後，同意購買系爭房地，則縱認系爭房地有減少其
    價值之瑕疵，亦為原告所明知，依民法第355條第1項規定，
    被告不負擔保之責，從而，原告請求依物之瑕疵擔保規定減
    少價金，洵屬無據，被告自無不當得利可言。
㈡、原告依民法第360條、227條前段規定請求賠償損害，亦為無
    理由：
　⒈按民法第360條前段係定為：「買賣之物，缺少出賣人所保證
    之品質者，買受人得不解除契約或請求減少價金，而請求不
    履行之損害賠償。」，可知物之瑕疵擔保責任，原則上係以
    解除契約或減少價金為其原則，買受人如係請求損害賠償，
    則應以「出賣人曾保證物之品質」為要件。
　⒉綜觀兩造所訂系爭契約內容，就停車位部分僅記載位置在B1
    層及勾選「坡道*平面」，兩造並未就停車位長度、高度、
    寬度或停放車輛種類有何約定，更無任何保證之意思，是原
    告依民法第360條、第227條規定請求不完全給付之損害，亦
    難准許。
五、綜上所述，原告依民法第359條物之瑕疵擔保規定請求減少
    價金100萬元，並依不當得利規定請求被告給付前述金額，
    暨依民法第360條、第227條請求賠償不完全給付之損害100
    萬元，併請求依前述金額計算之遲延利息，均為無理由，應
    予駁回。原告既受敗訴判決，其假執行之聲請，即失所附麗
    ，應併予駁回。
六、本件判決之結果已臻明確，兩造其餘攻擊防禦方法，經審酌
    均於判決結果無影響，毋庸一一贅述；又原告之請求既經認
    定為無理由，其聲請鑑定減少價值之數額，即無必要，附此
    敘明。
七、訴訟費用負擔之依據：民事訴訟法第78條。
中　　華　　民　　國　　111 　年　　2 　　月　　14　　日
                  民事第五庭  法  官 李蓓
以上正本係照原本製作。
如對本判決上訴，須於判決送達後20日內向本院提出上訴狀。如
委任律師提起上訴者，應一併繳納上訴審裁判費。
中　　華　　民　　國　　111 　年　　2 　　月　　15　　日
                              書記官 陳采瑜